【裁判字號】    97,訴,149
【裁判日期】    970729
【裁判案由】    侵權行為損害賠償
【裁判全文】
臺灣高雄地方法院民事判決               97年度訴字第149號
原      告  丁○○
                      送達代收.
被      告  丙○○
上列當事人間請求侵權行為損害賠償事件，經本院於民國97年7
月14日言詞辯論終結，判決如下：
    主  文
原告之訴及假執行之聲請均駁回。
訴訟費用由原告負擔。
    事  實  及  理  由
一、原告主張：
  (一)兩造係國立高雄師範大學（下稱高師大）同事，並同為該校
    於民國95年5 、6 月間選舉文學院院長之候選人。被告為求
    勝選，竟於95年5 月30日，在課堂上向學生陳述，原告提供
    論文資料及保證通過，向女學生表達追求之意，並與女學生
    有曖昧關係等，與事實不符而足以妨害原告名譽之情事。爰
    依民法第184 條第1 項及第195 條第1 項規定，提起本件訴
    訟。
  (二)並聲明：(1)被告應給付原告新台幣（下同）100 萬元，及自
    起訴狀繕本送達翌日起至清償日止按年息百分3 計算之利息
    。(2)願供擔保請准宣告假執行。
二、被告則以：
  (一)被告於95年5 月30日下午，在課堂上陳述之內容，並非係指
    原告，當無所謂侵害原告之名譽。又被告於上課中，因學生
    提問：「如果我們知道一個人是那麼不好，我們為什麼不讓
    他消失？」之問題，基於導師輔導立場，而講述儒家讀書人
    成聖及救危圖存的使命，並就自己取譬說明應面對遭遇，力
    求人和的道理，根本沒有要打擊及污蔑原告之意，亦無損害
    原告之人格。
  (二)並聲明：(1)駁回原告之訴。(2)如受不利判決，請准供擔保免
    為假執行。
三、兩造不爭執之事項及簡化之爭點為：
  (一)兩造不爭執事項：
  1.兩造為高師大同事，並同為該校於95年5 、6 月間選舉文學
    院院長之候選人。
  2.被告於95年5 月30日下午，在國文系一年甲班之「大一國文
    」課堂上，向全體同學為本院96年度易字第3725號（下稱系
    爭訴訟）妨害名譽刑事案件，於96年12月24日準備程序光碟
    勘驗筆錄，如附件內容之陳述。
  3.原告曾任高師大國文系系主任，任期自92年8 月1 日起至95
    年7 月31日止，而原告之前任系主任為訴外人甲○○，任期
    自89年8 月1 日起至92月7 月31日止，而接任原告之系主任
    為訴外人林文欽，任期自95年8 月1 日起。又高師大國文系
    系主任改選，係於每屆任期屆滿當年度之4 、5 月間改選。
  (二)爭執事項：
  1.被告所為如附件言論，指述之人是否為原告？有無侵害原告
    之名譽？
  2.原告請求之精神慰撫金，有無理由？如有理由，應以若干金
    額為適當？
四、得心證之理由：
    本件原告訴請被告給付所受之非財產上損害100 萬元，被告
    則以前揭情詞置辯。茲就兩造之爭點，析述本院得心證之理
    由如下：
  (一)被告所為如附件言論，指述之人是否為原告？有無侵害原告
    之名譽？
  1.觀之如附件被告於95年5 月30日下午，在高師大國文系一年
    甲班「大一國文」課堂上，向全體同學陳述：「……突然一
    個教學碩士班女學生，她是個女老師，在高中教書，就坐下
    來跟我們說：她一來高師大讀書，【我們的現在新當選系主
    任】，就跟她示好。你知道中文系講話都很模糊，示好是何
    意思？自己去想，這個示好她就很害怕，她就拒絕，結果系
    主任就跟她說那我要指導你論文…。」、「……這位學生就
    想說只是送個報告，就決定送去研究室，該研究室是內鎖，
    然後該學生對我們三位老師說：『老師，我是結過婚的女人
    ，當門打開，妳看到的是一個滿面桃紅的男人，背後又有一
    個閃閃躲躲的學妹，你不知道發生什麼事嗎？』，所以我們
    作老師的常說我們抬不起頭，真的很難過，可是他接著說，
    他跟學妹說『老師以前在我一進來時，就是對我有興趣。你
    要好好保護自己，要小心』，學妹說『老師說我順遂他，他
    將給我寫論文的資料，而且保證我讀博士班』……」、「…
    因為系主任跟院長是一起選的，他們就去找【現在的舊系主
    任】商量，跟他說你去選院長，汪老師選系主任。可是你想
    得到嗎？但新舊系主任居然就倒過來，讓舊的去選系主任，
    讓今天新當選的去選院長……。投票，汪老師沒上，我們【
    現在的舊系主任】當選了。當時我還向汪老師說『老師這樣
    也好你可以去過你幸福的日子』……」等語。
  2.綜觀附件陳述內容，又被告係於95年5 月30日下午，在課堂
    上為附件言論，而原告擔任高師大國文系系主任任期，係自
    92年8 月1 日起至95年7 月31日止，且於原告任期屆滿前之
    95年4 月25日已辦理系主任改選完畢等情互核以觀，被告於
    95年5 月30日下午為附件言論時，高師大國文系系主任已改
    選，並選出繼任之系主任，是被告為附件言論中所指稱之「
    舊系主任」，應可特定為原告，而所謂「我們的現在新當選
    系主任」，則指於95年4 月25日改選時當選之新任系主任，
    而非原告。據此，被告指稱提供論文資料及保證通過，而向
    女學生表達追求之意，並與女學生有曖昧關係之人，即明白
    指為「新當選系主任」，而非「舊系主任」，是被告所為如
    附件言論指述之人，並非原告，而是另有他人。又查，原告
    於系爭訴訟提起告訴，認被告在同一課堂上另指陳原告向研
    究生收取不當金錢等言詞，涉犯刑法第310 條第1 項誹謗罪
    嫌。而系爭訴訟被告係陳稱「我們的【舊系主任】會拿研究
    生的錢」，其指摘之「舊系主任」係指原告，此為被告於系
    爭訴訟中所是認，且經系爭訴訟審理確認，業經本院依職權
    調取系爭訴訟刑事卷宗核閱無訛，並有台灣高等法院高雄分
    院97年度上易字第339 號刑事判決1 份（見本院審卷第133
    至136 頁）可查。準此，於同一課堂上，被告所稱「舊系主
    任」即指原告，而所謂「新系主任」應非為原告，否則聽課
    之學生焉能區分被告以該等稱謂分別指摘之人為何？益徵被
    告指摘向女學生表達追求之意，且與女學生有曖昧關係之「
    新系主任」，並非指原告。
  3.準上而論，縱認如附件言論足使遭指摘之人在社會上之評價
    受到貶損，然被告指陳之人並非原告，已如前述，是被告之
    行為並未侵害原告之名譽權人格法益，而與侵權行為損害賠
    償請求權之構成要件不符。從而，原告主張被告在課堂上，
    陳述如附件言論，足以妨害原告名譽云云，即屬無據。
  (二)被告之行為並無侵害原告之權利，業如前述，是本件應無再
    行探究原告請求之精神慰撫金，有無理由？如有理由，應以
    若干金額為適當之必要，附此說明。
五、綜上所述，原告依侵權行為之法律關係，請求被告給付100
    萬元，及自起訴狀繕本送達翌日起至清償日止，按年息百分
    之3 計算之利息，為無理由，應予駁回。又原告之訴既經駁
    回，則其假執行之聲請亦失所附麗，應併予駁回。
六、本件事證已臻明確，兩造其餘攻擊防禦方法及舉證，核與判
    決結果無影響，爰不另一一論述，附此敘明。
七、據上論結，本件原告之訴為無理由，依民事訴訟法第78條，
    判決如主文。
中    華    民    國    97    年    7    月    29    日
                  民事第六庭  法  官  洪榮家
正本係照原本作成。
如不服本判決，應於送達後20日內，向本院提出上訴狀並表明上
訴理由，如於本判決宣示後送達前提起上訴者，應於判決送達後
10日內補提上訴理由書（須附繕本）。
中    華    民    國    97    年    7     月    29    日
                              書記官  王紀芸


司法院資訊處製作；財團法人民間司法改革基金會備份。
